【裁判字號】    92,再,139
【裁判日期】    921217
【裁判案由】    返還買賣價金等
【裁判全文】
臺灣高等法院民事判決                              九十二年度再字第一三九號
    再審原告    甲○○
    再審被告    乙○○
當事人間返還買賣價金等事件，再審原告對於中華民國九十二年十月二十一日本院九
十二年度再字第十二號第二審確定判決，提起再審之訴，本院判決如下：
    主      文
再審之訴駁回。
再審訴訟費用由再審原告負擔。
    事實及理由
一、按再審之訴顯無再審理由者，得不經言詞辯論，以判決駁回之。民事訴訟法第五
    百零二條第二項定有明文。
二、本件再審原告以本院八十八年度上更(一)字第三五四號（另以裁定駁回）、九十二
    年度再字第十二號民事判決有：(一)與最高法院八十八年度台上字第一七七四號判
    決發回意旨有違情形；(二)九十二年度再字第十二號判決既認「．．．建築物非經
    領得變更使用執照，固不得變更其使用，．．．」，復於理由內謂：「．．．足
    見系爭房屋本即供住宅使用，否則焉得變更登記其用途為住宅用，．．．」，亦
    屬事實認定錯誤及理由矛盾之違背法令情形，而有民事訴訟法第四百九十六條第
    一項第一款、第二款及第二百二十二條等再審事由，而提起本件再審之訴。經查
  (一)本院九十二年度再字第十二號判決引用原確定判決理由欄六敘明「．．．，建築
    物非經領得變更使用執照，固不得變更其使用」，但其下即記載「縱被上訴人（
    即再審被告）將系爭建物變更為住宅使用，而違反前開法令，亦僅屬行政處分之
    問題，系爭買賣契約係有關私權之約定，尚非因違反上開行政法上之規定而無效
    ：：」，其僅係針對再審原告主張再審被告將擅自變更使用用途之建物出售，違
    反建築法相關規定而認買賣契約違反強制規定應屬無效云云所做之說明而已，意
    即僅在說明兩造之買賣契約不因再審被告違反行政法規定而無效而已，核無違背
    法令情事。
  (二)另系爭建物於八十六年十二月十五日始經新竹市地政事務所更正用途為「儲藏室
    」之用，在此之前謄本記載用途為「住家用」，本院九十二年度再字第十二確定
    判決記載甚詳。再審原告於前之再審之訴時以：系爭建物於八十六年十二月十五
    日業經新竹市地政事務所更正用途為「儲藏室」之用，但原確定判決竟謂新竹市
    地政事務所於登記登載其主要用途為「住家用」，足見系爭房屋本即得供住宅使
    用，否則焉得變更登記用途為「住家用」等語，主張原確定判決有違民事訴訟法
    第二百二十二條第一項前段、第二、三項情形。經查系爭建物於八十六年十二月
    十五日更正前之用途既登載為「住家用」，本院九十二年度再字第十二號判決引
    用原確定判決理由五之記載：「．．．足見系爭房屋本即供住宅使用，否則焉得
    變更登記其用途為住宅用，．．．」，僅在敘明原確定判決係「依憑登記謄本及
    該管地政事務所函，藉為認定系爭建物可供住宅用之依據，並非摭拾筆錄中前後
    不符之片段記載，亦與證據證明力無相悖之處，復非憑空臆測為推斷，即無違背
    民事訴訟法第二百二十二條有關自由心證及判例情形」。
  (三)依上所述，本院九十二年再字第十二號確定判決前後所述，既係就再審原告不同
    主張所為之論斷，即難謂有理由前後矛盾情事，且此經由再審原告所附之前後判
    決對照即可知悉，無庸另為調查。本件原判決主文與理由並無矛盾，至再審原告
    所稱理由與理由矛盾，則不在再審事由之列，是再審原告此部分亦顯無再審理由
    ，依前揭法條規定，亦應駁回其再審之訴。
三、據上論結，本件再審之訴為無理由，依民事訴訟法第五百零二條第二項、第七十
    八條判決如主文。
中      華      民      國    九十二    年     十二     月     十七     日
                              民事第八庭
                                  審判長法  官  鄭  三  源
                                        法  官  郭  松  濤
                                        法  官  周  美  月
正本係照原本作成。
不得上訴。
中      華      民      國    九十二    年     十二     月     十七     日
                                        書記官  陳  啟  文


司法院資訊處製作；財團法人民間司法改革基金會備份。
